【裁判字號】    97,易,1499
【裁判日期】    971231
【裁判案由】    詐欺
【裁判全文】
臺灣臺北地方法院刑事判決              97年度易字第1499號
公  訴  人  臺灣臺北地方法院檢察署檢察官
被      告  乙○○
上列被告因詐欺案件，經檢察官提起公訴（97年度偵字第3842號
、第5181號），本院判決如下：
    主  文
本件免訴。
    理  由
一、本件公訴意旨略以：被告乙○○預見將金融帳戶交付不明人
    士使用，將幫助他人詐欺取財之用，竟仍不違其本意，而基
    於幫助詐欺之間接故意，於民國96年8 月間，在不詳地點，
    將其向臺北市○○區○○路60號上海商業儲蓄銀行股份有限
    公司（下稱上海商業銀行）龍山分行申辦之戶名：乙○○、
    帳號：00000000000000號帳戶，及臺北市萬華區○○○路16
    92號彰化商業銀行股份有限公司（下稱彰化商業銀行）西門
    分行戶名：乙○○、帳號：00000000000000號帳戶之存摺、
    印章、金融卡及密碼，交付姓名、年籍不詳之成年人，而容
    任該帳戶供他人用以詐騙財物。嗣該不詳之成年人所屬詐欺
    集團成員基於意圖為自己不法所有之犯意聯絡，先於96年8
    月16日11時許，自稱電信警察隊並以電話向臺中市中區之被
    害人丙○○○佯稱：游女未繳納電話費並遭人盜用帳戶，須
    將帳戶內之款項存入指定帳戶等語，致被害人丙○○○陷於
    錯誤，依指示將帳戶內存款新臺幣（下同）3,265,750 元匯
    入被告所提供上開上海商業銀行帳戶內；復於96年8月17 日
    14時30分許，該集團成員再以電話向臺北市內湖區之被害人
    甲○○佯稱：伊係易女之同事莊愛美，欲向易女借款，並將
    該款項匯入指定帳戶等語，以致被害人甲○○陷於錯誤，依
    指示分別匯款30,000元、30,000元至被告所提供之上述彰化
    商業銀行帳戶內，因認被告涉犯刑法第339條第1項、第30條
    第1項之幫助詐欺取財罪嫌。
二、按案件曾經判決確定者，應諭知免訴之判決，並得不經言詞
    辯論為之，刑事訴訟法第302 條第1 款、第307 條分別定有
    明文。此項訴訟法上所謂一事不再理之原則，關於實質上一
    罪或裁判上一罪，均有其適用（最高法院60年度臺非字第77
    號判例意旨參照）。
三、經查，被告前因基於幫助詐欺之不確定故意，於96年8 月10
    日，在永豐商業銀行新店分行門口，將其向永豐商業銀行新
    店分行所申設，戶名為乙○○、帳號：00000000000000號帳
    戶之存摺、金融卡及密碼，交予姓名年、籍不詳綽號「小駱
    」之成年男子，容任他人作為詐欺取財之工具。嗣綽號「小
    駱」取得前開存摺、金融卡及密碼後，即與其所屬之犯罪集
    團成員共同意圖為自己不法之所有，基於詐欺之犯意聯絡，
    於96年8 月14日11時許，撥打電話予被害人姚換新，向被害
    人姚換新佯稱：因涉及洗錢案件，要求提供郵局、銀行帳號
    與存款金額，並需將存款匯入指定之帳戶內，以供核對資料
    等語，使被害人姚換新陷於錯誤，依指示將帳戶內865,300
    元匯至被告所提供之上開永豐商業銀行帳戶內等情，已經臺
    灣臺中地方法院於97年8 月8 日以97年度中簡字第2213號認
    被告犯幫助詐欺取財罪而判處有期徒刑4 月，如易科罰金，
    以新臺幣1,000 元折算1 日，嗣經被告提起上訴，再經臺灣
    臺中地方法院於97年11月27日以97年度中簡上字第839 號駁
    回上訴確定，此有臺灣臺中地方法院97年度中簡字第2213號
    及97年度中簡上字第839 號判決書在卷可稽。又依被告於本
    院準備程序中供稱：伊是將上海商銀、彰化銀行、永豐銀行
    、臺灣銀行、九信銀行等5 家銀行帳戶都交給綽號「小駱」
    之人等語（見本院97年7 月21日準備程序筆錄）；於另案偵
    查中亦供稱：申辦帳戶之用途是要辦理貸款。伊前夫於96年
    7 月間打電話給伊，要伊幫忙辦貸款並說小駱之人會教伊如
    何做，小駱叫伊去開戶，臺灣銀行萬華分行、永豐商業銀行
    、上海商業銀行、彰化商業銀行帳戶都是小駱叫伊去開立的
    ，開戶後，伊就將該等存摺、印章、金融卡、密碼交給小駱
    等語（見97年度偵字第13682 號偵查卷之97年8 月18日偵查
    筆錄），且經本院檢視臺灣臺中地方法院97年度簡上字第83
    9 號判決書內容，亦是認定被告將其所有永豐商業銀行帳戶
    交付予綽號「小駱」之人。參以本案檢察官起訴書認被害人
    何美玉、甲○○分別遭詐欺取財之時間為96年8 月16日、96
    年8 月17日，而另案被害人姚換新遭詐欺之時間則為 96年8
    月14日，僅隔數日。再徵諸一人同時交付數本帳戶供詐欺集
    團使用，亦無悖離常情之處，足見被告係同時、同地將所有
    之上海商業銀行、彰化商業銀行帳戶與永豐商業銀行帳戶 3
    本，交付綽號「小駱」之人，而為他人之數詐欺取財犯行提
    供助力之情甚明。基此，被告既僅為1 次交付帳戶即1 次幫
    助行為，揆諸前揭說明，自應成立單一之幫助犯，而為實質
    上一罪，為前開確定判決效力所及，揆諸前開說明，爰不經
    言詞辯論，逕諭知免訴之判決。
四、至臺灣臺北地方法院檢察署97年度偵字第12859號、第13682
    號及臺灣桃園地方法院檢察署97年度偵字第20328 號（含臺
    灣桃園地方法院檢察署96年度偵字第29121 號、臺灣板橋地
    方法院檢察署97年度偵字第22884 號偵查卷）移送併辦部分
    ，檢察官認與經起訴部分屬實質上一罪，請求本院併案審理
    ，惟被告既經諭知免訴判決，即難認與移送併辦部分有實質
    一上罪關係，應退還檢察官另行處理，附此敘明。
據上論斷，應依刑事訴訟法第302 條第1 款、第307 條，判決如
主文。
中    華    民    國    97    年    12    月    31    日
                        臺灣臺北地方法院刑事第十七庭
                              審判長法  官  劉煌基
                                    法  官  葉力旗
                                    法  官  賴淑美
以上正本證明與原本無異
如不服本判決應於送達後10日內向本院提出上訴狀
                                    書記官  許翠燕
中    華    民    國    97    年    12    月    31    日


司法院資訊處製作；財團法人民間司法改革基金會備份。
